臺灣臺北地方法院民事裁定　　　　　　　 96年度破字第108號
聲　請　人　甲○○
　　　　　　　　　　　　號2樓.
上列當事人聲請破產宣告事件，本院裁定如下：
    主  文
聲請駁回。
聲請程序費用由聲請人負擔。
    理  由
一、本件聲請意旨略以：聲請人向附表三所示銀行申辦信用卡、
    現金卡使用或申辦信用貸款，惟因聲請人目前與配偶及二個
    小孩與公婆同住，其配偶收入不穩定，聲請人為維持家中開
    銷只好以信用卡、現金卡週轉，截至96年8月10日止，積欠
    之本金、利息、遲延利息違約金及費用，已高達2,416,503
    元（如附表一、二所示）。聲請人每月收入新台幣（下同）
    28,000 元，扣除每月固定支出只剩下約10,000元，聲請人
    曾參與協商但每月需繳納31,867元，然因小孩出生及母親洗
    腎，實無法繼續負擔，只好以現有財產22萬元（聲請人親友
    集資贈與）聲請破產云云。
二、按破產，對債務人不能清償債務者宣告之。破產法第57條定
    有明文。是破產者，乃債務人不能清償其債務時，為使多數
    債權人得公平滿足，就債務人之總財產，由法院參與其事，
    為一般強制執行之非訟程序也。又所謂「不能清償或停止支
    付者」，係指債務人之財產狀態，包括信用能力等，就所負
    之一般金錢債務或得易為金錢之債務，必須已一般地、繼續
    地欠缺清償能力，而全般無法為清償債務之客觀狀態，或對
    於全般之債務，表示不能清償之情者而言。再按破產宣告之
    目的，在使全體債權人獲得公平滿足，其實質要件除須債務
    人不能清償債務外，尚須有多數債權人之存在為前提，如債
    權人僅有一人，既與第三人無涉，自無聲請破產之必要，最
    高法院著有65年臺抗字第325 號判例可資參照。且按按破產
    宣告後，如破產財團之財產不敷清償財團費用及財團債務時
    ，法院因破產管理人之聲請，應以裁定宣告破產終止，破產
    法第148 條規定甚明，依上開法條規定意旨，如破產宣告後
    ，破產財團之財產即已不敷清償最基本之財團費用及財團債
    務，則其他破產債權更無法受償，破產程序之進行已無必要
    ，故法院應依聲請宣告破產終止。而依破產法第63條第2 項
    規定，破產固係對於債務人不能清償債務者宣告之，但法院
    就破產之聲請得依職權為必要之調查，若債務人確係毫無財
    產，則破產財團即不能構成，至若破產財團雖勉可組成，然
    其破產財團之財產尚不足清償破產程序之費用，更遑論清償
    破產債權，參酌前開條文規定之意旨，即無進行破產程序之
    必要，而應駁回其聲請，最高法院91年台抗字第60號裁定意
    旨參照。
三、經查，聲請人雖稱其欲以親友贈與之22萬元現有財產聲請破
    產，然經本院於96年9月29日發函通知聲請人補提其積極財
    產清冊，聲請人迄今並未補正，致本院無從調查聲請人是否
    確實有22萬元現有財產，尚難認其上開主張屬實。又本院依
    職權調取聲請人93年度、94年度、95年度稅務電子閘門財產
    所得調件明細表，聲請人於93年度僅有薪資所得135,863元
    ，94年度薪資所得123,067元，95年度薪資所得288,500元，
    除此之外別無其他積極財產，參酌聲請人主張其債務高達2,
    416,503元，遠超過聲請人之財產總額，是聲請人財產總額
    根本無法支應因破產財團之管理、變價及分配所生之費用、
    破產債權人共同利益所需審判上之費用、破產管理人之報酬
    、破產人及其家屬之必要生活費等破產程序費用，遑論供清
    償債務之用，故本件實欠缺進行破產程序之實益，其破產財
    團即屬不能構成，參酌前揭判例意旨，亦應認本件顯無進行
    破產程序之必要。從而，本件聲請人聲請宣告破產，為無理
    由，應予駁回。
四、依破產法第5 條、民事訴訟法第95條、第78條，裁定如主文
    。
中　　華　　民　　國　　96　　年　　10　　月　　31　　日
                  民事第五庭    法　官　蔡如琪
以上正本係照原本作成
如對本裁定抗告須於裁定送達後10日內向本院提出抗告狀，並繳
納抗告費新臺幣1,000元
中　　華　　民　　國　　96　　年　　10　　月　　31　　日
                    　　　　　　書記官　林孔華
